臺灣嘉義地方法院民事判決
111年度訴字第419號
原      告  呂文雄  
被      告  鄭博文  

上列當事人間請求損害賠償事件，經原告提起刑事附帶民事訴訟
，由本院刑事庭裁定移送前來(111年度附民字第63號)，本院於
民國111年9月27日辯論終結，判決如下：
    主  文
一、被告應給付原告新臺幣380,000元，及自民國111年4月22日
    起至清償日止，按週年利率5%計算之利息。
二、原告其餘請求駁回。
三、訴訟費用由被告負擔。
    事實及理由
一、原告主張：
㈠、被告於民國（下同）110年12月14日經由介紹加入通訊軟體Te
    legram，並與訴外人石皓尹（暱稱為「hh」）、暱稱「對地
    」及其他三位不詳之成年人組成三人以上詐欺集團，先由詐
    欺集團某成員於110年12月14日假冒中華電信人員，撥打電
    話向原告佯稱，其個人資料遭盜用申辦門號，且該門號積欠
    電話費新臺幣（下同）2萬餘元，復再冒用臺北市偵查隊隊
    長林語安、主任黃立維等公務員名義，詐稱其因遭冒名申辦
    帳戶作為洗錢使用，洗錢金額共380幾萬元，可獲洗錢金額1
    0分之1作為報酬，但需先繳交380,000元抵押云云，致原告
    陷於錯誤，於110年12月15日上午11時許，在嘉義縣六腳鄉
    德安宮前，將380,000元交予自稱臺灣嘉義地方檢察署專員
    之石皓尹，被告亦自款項中獲得19,000元作為報酬。嗣詐欺
    集團再要求原告匯款150,000元，原告因而從之，共受有530
    ,000元之損害，惟因其中詐欺集團成員石皓尹已賠償150,00
    0元，遂請求被告應給付原告380,000元。
㈡、並聲明：
  1.被告應給付原告380,000元，並自110年12月15日起至清償日
    止，按週年利率5%計算之利息。
  2.訴訟費用由被告負擔。
二、被告未於言詞辯論期日到場，亦未提出書狀作何聲明或陳述
    。
三、本院之判斷：
㈠、原告主張被告擔任詐欺集團之成員，向原告詐騙取得530,000
    元，被告所犯三人以上共同冒用公務員名義詐欺取財罪等，
    經本院以111金訴字第99號判決罪刑在案，並經本院調閱上
    開刑事卷宗核閱無訛，堪信原告之主張為真實。
㈡、因故意或過失，不法侵害他人之權利者，負損害賠償責任。
    故意以背於善良風俗之方法，加損害於他人者亦同；數人共
    同不法侵害他人之權利者，連帶負損害賠償責任。不能知其
    中孰為加害人者亦同。造意人及幫助人，視為共同行為人，
    民法第184條第1項、第185條分別定有明文。又民事上之共
    同侵權行為，行為人間不以有意思聯絡為必要，苟各行為人
    之行為，均為其所生損害之共同原因，即所謂行為關聯共同
    ，亦足成立共同侵權行為（最高法院67年度台上字第1737號
    判決意旨參照）。所謂共同侵權行為，係指數人共同不法對
    於同一之損害，與以條件或原因之行為。加害人於共同侵害
    權利之目的範圍內，各自分擔實行行為之一部，而互相利用
    他人之行為，以達其目的者，仍不失為共同侵權行為人，而
    應對於全部所發生之結果，連帶負損害賠償責任（最高法院
    78年度台上字第2479號判決要旨參照）。經查，本件被告加
    入詐欺集團，並基於集團成員之分工，分擔對原告詐欺行為
    之一部，屬共同不法侵害原告權利，依前開規定，對於原告
    之損害，應與集團之其他成員負連帶賠償之責。是原告依侵
    權行為之法律關係請求被告賠償380,000元，即有理由。
㈢、按給付無確定期限者，債務人於債權人得請求給付時，經其
    催告而未為給付，自受催告時起，負遲延責任。其經債權人
    起訴而送達訴狀，或依督促程序送達支付命令，或為其他相
    類之行為者，與催告有同一之效力。民法第229條第2項明文
    可參。本件原告雖主張本件利息應自侵權行為之翌日起即11
    0年12月15日起算，惟斯時原告僅受有損害，尚未催告，揆
    諸上開規定，自無由請求自侵權行為成立時起算之利息。原
    告係於111年4月21日起訴狀繕本送達被告之日起才具體請求
    被告賠償原告所受之損害，可視為已有催告之意思通知，從
    而應以本件起訴狀繕本送達翌日即111年4月22日為利息起算
    日，原告就逾此範圍部分，自不得未經催告逕行請求被告負
    遲延責任。從而，原告請求被告自111年4月22日起至清償日
    止，按法定利率即年息5%計算之利息，為有理由，應予准許
    ，逾此部分之請求，則為無理由，應予駁回。
㈣、綜上所述，原告依侵權行為法律關係，請求被告給付380,000
    元，及自111年4月22日起至清償日止，按年息5%計算之利息
    ，自屬有據，應予准許，爰判決如主文第一項所示。
四、本件事證已臻明確，兩造其餘之攻擊或防禦方法及所用之證
    據，經本院斟酌後，均認不足以影響本判決之結果，爰不再
    逐一論列，附此敘明。
五、訴訟費用負擔之依據：民事訴訟法第78條。
中　　華　　民　　國　　111 　年　　10　　月　　14　　日
                       民事第三庭法　官  曾文欣
以上正本係照原本作成。
如對本判決上訴須於判決送達後20日內向本院提出上訴狀（須按
對造人數提出繕本）。
如委任律師提起上訴者，應一併繳納上訴審裁判費。
中　　華　　民　　國　　111 　年　　10　　月　　14　　日
                                 書記官　陳慶昀